【裁判字號】    89,交易,466
【裁判日期】    891205
【裁判案由】    過失傷害
【裁判全文】
臺灣高雄地方法院刑事判決                        八十九年度交易字第四六六號
    公  訴  人  臺灣高雄地方法院檢察署檢察官
    被      告  甲○○
    選任辯護人  黃宏綱
右列被告因過失傷害案件，經檢察官提起公訴 (八十八年度偵字第二九七三七號)，
本院判決如左：
    主  文
甲○○因過失傷害人，處有期徒刑參月，如易科罰金，以參佰元折算壹日。
    事    實
一、甲○○於民國（下同）八十八年十月七日上午五時五十七分許，駕駛車牌號碼Ｙ
    Ｂ─三二七六號自用小客車沿國道由南向北行駛，行經該路段三七一公里北向內
    側車道時，本應注意車前狀況，保持與前車隨時可以煞車之距離，且依當時天候
    陰、日間自然光線、路面濕潤、無缺陷、無障礙物、視距良好等情形，又無不能
    注意之情形，竟疏於注意，因煞車不及，其右前車頭自後撞擊同向由乙○○所駕
    駛之車牌號碼ＺＡ─一八四六號自用小客車左後保險桿，致乙○○受有右頸嚴重
    性挫傷之傷害，另同車之黃育涵則受有右嚴重外傷性肩部旋轉袖撕裂傷之傷害。
    甲○○於肇事後，因見乙○○等二人並無明顯受傷情形，遂駕車逕行離去（駕車
    逃逸犯行部分，業據檢察官另案不起訴處分）。
二、案經乙○○、黃育涵之父丙○○訴由高雄地方法院檢察署檢察官偵查起訴。
    證據並所犯法條
一、訊據被告甲○○對右揭時、地駕駛自用小客車，自後撞擊由被害人乙○○所駕駛
    車牌號碼ＺＡ─一八四六號自用小客車事實，固坦承不諱，惟辯以係被害人欲超
    越前車未打方向燈即突然變換車道，後又緊急煞車，因閃避不及始撞及該車，兩
    車係輕微碰撞，被害人等係於車內軟性護墊設備中受輕微碰撞，卻受有前揭嚴重
    之傷害有違常情，其等傷害應非車禍所致云云，然查：右揭過失傷害之事實，業
    經被害人等於偵查中指訴甚詳，被害人乙○○於本院八十九年八月二十九日審理
    時亦供述：「‧‧‧又我經過車禍地點就切入內側車道，切入很久後，前面煞車
    ，我跟著停就被他（指被告）撞倒了」等語，可知被害人並非變換車道後隨即緊
    急煞車，被告於行車時即應與前車保持安全煞停距離；另被告所駕駛自用小客車
    右側車燈、引擎蓋及右側葉子板受有損害等情，業經其於警訊時供述在卷，倘如
    被告所言係因被害人過失致本件車禍發生，其焉有不停車查看其車有無受損，並
    要求對方賠償之理；且被告並無停車，反而逕行駛離，並自行修復車損部分等情
    ，業經其自陳在卷，其於肇事後所為顯然不合常理。雖被告另辯稱：「當時我在
    路上，左右都塞住，沒有辦法停下來」等語（見本院八十九年十月十七日審判筆
    錄），然卻與其於本院同年八月二十九日調查時供述：「‧‧‧又因我要收假，
    所以我沒有下車。」及於警訊時供述：「‧‧‧因ＺＡ─一八四六號車先離開現
    場，我才離去」等語（見國道公路警察局第五警察隊八十八年十月二十一日偵訊
    筆錄）不相符合，其供詞前後不一，尚難採信。次查被害人等受有前揭傷害有安
    泰內外骨專科醫院（下稱安泰醫院）診斷證明書兩紙附卷可稽，且經本院向安泰
    醫院函查被害人黃育涵就診詳情，該院亦函覆「黃君因車禍受傷傷勢為右肩旋轉
    袖破裂，給予肩旋轉袖破裂修補手術治療，手術後遺症會酸痛情形」，此有安泰
    醫院八十九年十月一日醫總字第一八七七號函存卷可參。本件車禍事件發生於八
    十八年十月七日，被害人等雖遲至同年十月下旬始至安泰醫院就診，惟其等係因
    受傷當日未見流血，僅覺得頸部及右肩胛股酸疼，故先至國術館請人推拿，因未
    見療效，被害人黃育涵遂於同月十九日先至蕭達福骨科診所就診，發現係右肌袖
    斷裂受傷，即於同月二十五日至安泰醫院住院開刀，而被害人乙○○則係同月二
    十二日至安泰醫院就診等情，業經告訴人陳述在卷，並有玉麟國術館損傷接骨治
    療證明書兩紙、蕭達福骨科外科診所診斷證明書一紙附卷可參。衡情被害人二人
    因無明顯外傷或骨折，其於車禍後先至國術館以一般傳統療法醫治，嗣因療效不
    佳，再轉至醫院診療，應為國人常見之治療過程，被害人等所述並無不合情理之
    處。又車禍當時被害人黃育涵坐於前座右側並繫有安全帶，為被告自陳在卷，前
    座右側之安全帶係由右肩至身體左下方加以束縛，被告駕車自後撞擊被害人乙○
    ○所駕駛之車，雖依力學原理被害人等應往後仰，惟因被害人所駕之車既已煞停
    ，故被害人等於後仰之後，必會再向前傾，被害人黃育涵之右肩於此際受安全帶
    強力拉扯，導致右肩部位受傷，應屬可能，且安全帶之功能僅係保護車內乘坐人
    員，免因車禍而向前衝撞車前玻璃等硬物，致造成更大損傷，並非保證使用安全
    帶之過程即不會發生其他傷害，其理與使用安全氣囊常致人面部撕裂傷等情相同
    ，且被告又無法證明被害人等傷勢係因其他原因所造成，故其前開辯解，不足採
    信。
二、查汽車在同一車道行駛時，除擬超越前車外，後車與前車之間應保持隨時可以煞
    停之距離。道路交通安全規則第九十四條第一項定有明文。被告領有適當駕駛執
    照，已據其供明在卷，並經本院核閱駕駛執照無誤，其對上述規定自應知曉，且
    依卷附之道路交通事故調查報告表所載，肇事當時天候陰天，光線充足、柏油路
    面平直，無障礙物或其他缺陷，亦無不能注意之情事，詎被告竟疏未注意，未與
    前車保持安全距離，致肇車禍使被害人等受有傷害，其有過失，甚為明顯。又告
    訴人等確因本件車禍而受有前開傷害之事實，有前揭驗傷診斷證明書二份附卷足
    佐，被告未盡其前開注意義務肇事致被害人等受有前開傷害，兩者間顯有相當因
    果關係。本件罪證明確，被告過失傷害犯行，均堪以認定。
三、本件被告因駕車過失撞傷他人，核其所為係犯刑法第二百八十四條第一項前段之
    過失傷害罪。被告一個駕車過失行為，分別致乙○○、黃育涵二人受傷，觸犯數
    構成要件相同罪名，為想像競合犯，依同法第五十五條前段應從一重論處。審酌
    被告過失程度非重、犯後態度尚佳、被害人等均為國內游泳選手，為被告所不爭
    ，其等受傷之程度非輕，及被告尚未與被害人等達成民事和解等一切情狀，量處
    如主文所示之刑，並諭知易科罰金之折算標準。
據上論斷，應依刑事訴訟法第二百九十九條第一項前段，刑法第二百八十四條第一項
前段、第五十五條前段、第四十一條，罰金罰鍰提高標準條例第一條前段、第二條，
判決如主文。
中    華    民    國      八十九      年      十二      月       五     日
                                  臺灣高雄地方法院交通法庭
                                      法    官  王 俊 隆
右為正本，係照原本作成，證明與原本無異。
如不服本判決，應於送達後十日內，向本院提出上訴狀。
                                      書 記 官  趙 美 玲
中    華    民    國      八十九      年      十二      月       五     日
附錄本判決論罪之法條：
刑法二百八十四條第一項前段
  因過失傷害人者，處六月以下有期徒刑、拘役或五百元以下罰金。


司法院資訊處製作；財團法人民間司法改革基金會備份。
